臺中高等行政法院裁定
　　　　　　　　　　　　　　　93年度簡字第00150號
原　　　告　甲○○
原　　　告　乙○○
被　　　告　財政部臺灣省中區國稅局
代　表　人　丙○○
訴訟代理人　丁○○
上列當事人間因綜合所得稅事件，原告不服財政部中華民國
93年7月15日台財訴字第0930031079號訴願決定（案號：第00000
000號），提起行政訴訟，本院裁定如下︰
　　主  文
原告之訴駁回。
訴訟費用由原告負擔。
　　事  實
一、按人民因中央或地方機關之違法行政處分，認為損害其權利
    或法律上之利益，經依訴願法提起訴願而不服其決定，得向
    高等行政法院提起撤銷訴訟。為行政訴訟法第4條第1項所明
    定；又原告之訴，有起訴不合程式或不備其他要件者，行政
    法院應以裁定駁回之，亦為同法第107條第1項第10款所規定
    。而所謂「經依訴願法提起訴願」，係指經合法提起訴願者
    而言。又按「納稅義務人對於核定稅捐之處分如有不服，依
    核定稅額通知書所載有應納稅額或應補徵稅額者，應於繳款
    書送達後，於繳納期間屆滿翌日起算30日內，依規定格式敘
    明理由，連同證明文件，申請復查。」；「納稅義務人對稅
    捐稽徵機關之復查決定如有不服，得依法提起訴願及行政訴
    訟」，分別為稅捐稽徵法第35條第1項第1款及同法第38條第
    1項所規定。是如納稅義務人未經合法提起復查，並進而對
    復查決定不服提起訴願，則所提起之行政訴訟，自有未踐行
    合法訴願程序之情形，所提起之撤銷訴訟即非合法。
二、本件原告甲○○與乙○○係夫妻關係，乙○○係陸達汽車貨
    運有限公司（以下簡稱陸達公司）股東，因該公司截至民國
    （下同）83年度未分配盈餘累積數新台幣（下同）9、059、
    531 元超過已收資本額6、000、000元，未依規定辦理增資
    、分配或加徵營利事業所得稅，被告所屬彰化縣分局乃以該
    公司未分配盈餘累積數按原告出資比例計算，核定其86 年
    度營利所得1、509、922元，歸課綜合所得總額1、559、9
    22元，補徵應納稅額168、093元。原告不服申請復查，主張
    原核定有誤請重新查核，經被告以本件原核定稅額繳款書之
    限繳日期為88年1月25日，已於同年月12日合法送達，有掛
    號郵件收件回執可稽，復查申請之末日為同年2月24日，原
    告遲至93年1月2日始提出申請，已逾申請復查法定不變期間
    ，復查決定以程序不合予以駁回。原告猶未甘服，提起訴願
    ，經財政部訴願決定亦以相同理由維持原處分而駁回原告之
    訴願。
三、本件原告起訴意旨略以：原告前於92年12月30日（被告於93
    年1月2日收文）申請更正，係依據稅捐稽徵法第28條規定就
    原處分機關因適用法令錯誤及顯不存在之所得而溢計之所得
    稅款，要求就其不存在及類推適用民法上「不當得利」之規
    定申請重新更正，經被告於93年2月11日否准後，原告又於9
    3年3月1日（被告於93年3月2日收文）提出復查申請，期間
    僅18日，未逾法定不變期間，並無程序不合法情事。又以陸
    達公司截至83年度未分配盈餘強制分配，經查該年度之所得
    於84年12月5日由被告核定，依所得稅法第76條之1規定，如
    要強制歸戶應於85年即實施，而不應併入86年度合併計算。
    且本案於92年始移送法院強制執行，已失去核課期間及徵收
    期間之有效期限，被告機關無權補徵。另該公司被強制停業
    迄今多年，除公司已無財產可資繳納稅捐或作分配外，實無
    理由強行要求原告繳納原本不存在之所得，經年累月，造成
    擾民，無法令人心悅誠服等語，請求撤銷訴願決定及原處分
    等語。
四、本件原告係請求將財政部中華民國93年7月15日台財訴字第
    0930031079號訴願決定，及被告93年4月15日中區國稅法2字
    第0930020182號復查決定（即原處分）予以撤銷，而提起本
    件行政訴訟。查本件原告所指之復查決定即原處分，係被告
    因原告於93年3月2日提出「復查申請書」，所作成之復查決
    定，而該復查申請書雖有引述稅捐稽徵法第28條規定，惟該
    申請書標題為「復查申請書」，並於主旨敘明「謹請准予復
    查」，且觀諸該申請書之內容，均係就原課稅處分之違法予
    以指摘，並未就有關稅捐稽徵法第28條之事實及理由，於申
    請理由中，予以主張說明，而申請書中所載法令依據，除引
    述稅捐稽徵法第28條規定外，尚引述稅捐稽徵法第35條（關
    於復查之規定）及民法第179條規定，是上開申請書，應係
    請求對原課稅處分請求復查。
五、又按「稽徵機關核定稅額通知書之記載或計算有錯誤時，依
    所得稅法第78條第2項之規定，固得據納稅義務人之申請，
    予以更正。但稽徵機關調查核定之應納稅額，納稅義務人如
    有不服而申請復查，則稽徵機關即應依同法第79條第3項規
    定之程序，為之復查決定，不能依前開條項而予更正。二者
    情形各別，其應適用之法定程序，自不容有所假借。」、「
    所得稅法第78條第2項所謂核定稅額通知書之記載或計算有
    錯誤，應與民事訴訟法第232條第1項規定之意旨相同，必須
    該通知書所表示之意思有與製發通知書之官署原來之意思不
    符之誤記誤算，或其他顯著之錯誤，始得由納稅義務人於通
    知書送達後10日內，向該管稽徵機關查對或申請更正。若納
    稅義務人主張該通知書之計算方法不合法，或與事實真相不
    符，則屬同法第79條第1項所謂納稅義務人對於稽徵機關核
    定之應納稅額，有所不服，自應依該條項規定，申請復查，
    而無同法第78條第2項之適用。此通觀所得稅法前後立法之
    精神，當無疑問。」分別為最高行政法院48年判字第25 號
    及50年判字第45號著有判例。本件原告於93年1月2日（被告
    收文日）所提出之「更正申請書」，其主旨為：「申請更正
    本人及配偶85、86年綜合所得稅核定金額，並減除強制歸戶
    所增加之稅額，敬請重新查核。」，而該「更正申請書」說
    明欄五亦僅記載「謹依所得稅法、稅捐稽徵法等之規定申請
    惠予重新查核，併免除強制歸戶所增加之所得額。」，其內
    容係主張無系爭營利所得，而對於被告所核定應納稅額之處
    分有所不服，依上開判例意旨，亦應認係申請復查；又於該
    「更正申請書」中，原告並未提及依稅捐稽徵法第28條規定
    請求，或有返還因適用法令錯誤或計算錯誤溢繳之稅款之字
    句，有該更正申請書附於原處分機關卷第35至36頁可證。因
    而原告提起本件訴訟，於起訴書中主張：其前申請更正，係
    依據稅捐稽徵法第28條規定，就原處分機關因適用法令錯誤
    及顯不存在之所得而溢計之所得稅款，類推適用民法上「不
    當得利」之規定申請重新更正，對於原復查機關所駁回處分
    不服，而非對原「核定稅額通知書」表示不服等情，與所提
    事證即有不符。
六、本件被告以本件原核定稅額繳款書之限繳日期為88年1月25
    日，已於同年月12日合法送達，有掛號郵件收件回執可稽，
    復查申請之末日為同年2月24日，原告遲至93年1月2日始提
    出申請，已逾申請復查法定不變期間，原告於93年3月2日再
    提出「復查申請書」，被告以原告仍係對原核定稅額繳款書
    ，即對原課稅處分提出復查申請，而以復查申請已逾法定期
    間予以駁回，於法尚無不合；訴願決定以上開理由，予以維
    持，亦無違誤，本件原告請求就被告所為復查決定及訴願決
    定予以撤銷，自屬不合法，爰不經言詞辯論，裁定如主文。
七、至原告於93年3月2日所提出之「復查申請書」，於主旨中雖
    另指出依稅捐稽徵法第28條規定請求「准予復查」，縱認原
    告「復查申請書」除申請復查外，尚有依稅捐稽徵法第28條
    之規定請求退還因適用法令錯誤或計算錯誤溢繳之稅款之意
    思，然按因被告機關就本件之處理，係以原告提出復查，而
    為復查決定，並未對此一部分，有所准駁，且本件系爭之訴
    願決定，亦係以原告提出復查不服被告機關上開原課稅處分
    ，予以處理。是原告於起訴狀之理由中雖言及依稅捐稽徵法
    第28條之規定請求，然並未對此部分為聲明，僅請求撤銷被
    告前開復查決定及訴願機關就此部分所為之決定。從而，縱
    認原告於93年3月2日所提出之「復查申請書」，尚有依稅捐
    稽徵法第28條之規定提出請求，因原告於本件起訴並未對此
    部分有所聲明，本院自不得對此部分為審究。另稅捐稽徵法
    第28條規定，申請退還溢繳稅款，係得自繳納之日起5年內
    提出，若原告有合於稅捐稽徵法第28條規定之情事，尚得據
    該法條之規定予以請求，併予敘明。本件原告之訴既因起訴
    不合法而被駁回，原告有關實體之主張及舉證，即無再予審
    究之必要。
八、依行政訴訟法第一百零七條第一項第十款、第一百零四條、
    民事訴訟法第九十五條、第七十八條，裁定如主文。
中    華    民    國    94    年    1    月    6      日
                              法  官　莊　金　昌
以上正本證明與原本無異。
如不服本裁定，應於裁定送達後10日內，以本訴訟事件所涉及之
法律見解具有原則性者，始得向本院提出抗告狀並表明抗告理由
，經最高行政法院許可，否則不得抗告；如於本裁定宣示後送達
前提起抗告者，應於裁定送達後10日內補提抗告理由書（均應依
對造人數提出繕本）。
提起抗告應繳納送達用雙掛號郵票390元（34元及5元郵票各10份
)。
中    華    民    國    94    年    1    月    6      日
　　　　　　　　　　　　　　　書記官　邱  吉  雄
